臺灣臺南地方法院民事裁定
110年度消債清字第13號
聲  請  人
即債務人    蔡翊蘋（原名蔡蕙鎂）

代  理  人  吳武軒律師
上列當事人因消費者債務清理事件聲請清算，本院裁定如下：
    主    文
聲請人蔡翊蘋自民國一一一年一月十三日下午四時起開始清算程
序，並命司法事務官進行本件清算程序。
    理    由
一、按債務人不能清償債務或有不能清償之虞者，得依消費者債
    務清理條例所定更生或清算程序，清理其債務；債務人對於
    金融機構負債務者，在聲請更生或清算前，應向最大債權金
    融機構請求協商債務清償方案，或向其住、居所地之法院或
    鄉、鎮、市、區調解委員會聲請債務清理之調解，消費者債
    務清理條例（下稱消債條例）第3條、第151條第1項分別定
    有明文。次按法院裁定開始更生或清算程序後，得命司法事
    務官進行更生或清算程序；法院開始清算程序之裁定，應載
    明其年、月、日、時，並即時發生效力。前項裁定，不得抗
    告，復為同條例第16條第1項前段、第83條分別定有明文。
二、聲請意旨略以：聲請人尚積欠債權人台新國際商業銀行、國
    泰世華商業銀行、遠東商業銀行、玉山商業銀行、永豐商業
    銀行、滙誠第一資產管理股份有限公司、萬榮行銷股份有限
    公司、台灣金聯資產管理股份有限公司、長鑫資產管理股份
    有限公司、元大國際資產管理股份有限公司債務，共新臺幣
    （下同）3,194,621元。為清理債務，於民國110年1月11日
    聲請消費者債務清理前置調解（案列本院110年度南司消債
    調字第18號)，最大債權金融機構台新國際商業銀行於調解
    時，提出每月償還6,673元，共分180期，無利息之清償方案
    ，然聲請人每月能清償之金額差距5,000元，且另有其他資
    產公司債權未列入，致調解不成立。聲請人名下僅有機車兩
    輛（一輛代步，一輛已損毀）、富邦人壽保單兩份、下營郵
    局存款餘額97元、無債務人、無申請社會補助。聲請人為家
    庭主婦，多年前至今利用空閒時間至早餐店打工貼補家用，
    平均每月收入約為12,500元，扣除每月必要支出12,300元及
    支付一名未成年女兒扶養費每月2,500元後，實入不敷出，
    顯不能清償所積欠之債務。聲請人係一般消費者，未從事營
    業，且未經法院裁定開始更生、許可和解或宣告破產，爰依
    消債條例提出本件清算之聲請等語。
三、本院之判斷：
(一)聲請人主張其為一般消費者，5年內未從事營業活動，積欠
    債權人台新國際商業銀行、國泰世華商業銀行、遠東商業銀
    行、玉山商業銀行、永豐商業銀行、滙誠第一資產管理股份
    有限公司、萬榮行銷股份有限公司、台灣金聯資產管理股份
    有限公司、長鑫資產管理股份有限公司、元大國際資產管理
    股份有限公司無擔保無優先債務共3,194,621元等情，業據
    其提出債權人清冊、財團法人金融聯合徵信中心當事人綜合
    信用報告-債務清理條例前置協商專用債權人清冊、財團法
    人金融聯合徵信中心查詢當事人綜合信用報告回覆書等件為
    證（南司消債調字卷第21-24、27-32、45-48頁；消債清字
    卷第23-26、29-33、43-45頁）。且有債權人台新國際商業
    銀行【陳報債權金額1,619,288元】、滙誠第一資產管理股
    份有限公司【陳報債權金額573,753元】、萬榮行銷股份有
    限公司【陳報債權金額409,894元】、台灣金聯資產管理股
    份有限公司【陳報債權金額404,662元】、長鑫資產管理股
    份有限公司【陳報債權金額199,367元】、國泰世華商業銀
    行【陳報債權金額548,336元】、遠東商業銀行【陳報債權
    金額298,071元】、玉山商業銀行【未陳報債權金額】、永
    豐商業銀行【陳報債權金額69,104元】、元大國際資產管理
    股份有限公司【陳報債權金額743,635元】之陳報狀在卷可
    稽（消債清字卷第77-127、171-199頁），上開債權陳報合
    計為5,166,110元。是聲請人為一般消費者，現積欠無擔保
    或無優先權之債務如上，堪可認定。聲請人在本件清算聲請
    前，於110年1月11日聲請消費者債務清理前置調解(本院110
    年度南司消債調字第18號)，最大債權金融機構台新國際商
    業銀行於調解時，提出每月償還6,673元，共分180期，無利
    息之清償方案，惟聲請人每月能清償之金額差距5,000元，
    且另有其他資產公司債權未列入，無力負擔上開清償方案，
    致調解不成立，本院於110年2月17日發給聲請人調解不成立
    證明書等情，亦據聲請人提出調解不成立證明書為證（消債
    清字卷第19頁），並經本院調閱上開調解事件卷宗核之相符
    。是聲請人提起本件清算前，已踐行前置調解程序而調解不
    成立之事實，亦可認定。
(二)聲請人主張其為家庭主婦，多年前至今利用空閒時間至早餐
    店打工貼補家用，平均每月收入約為12,500元，未申請社會
    補助等情，業據其提出107、108、109年度綜合所得稅各類
    所得資料清單、收入切結書、勞工保險被保險人投保資料表
    、第三人廖麗綸出具之薪資證明書、中央健康保險署南區業
    務組保險對象加保記錄明細表、勞工保險局國民年金保險被
    保險人納退保資料查詢清單等件為證（南司消債調字卷第33
    -35、39-44頁；消債清字卷第35-36、39-42、159、163-169
    頁），核與聲請人之主張大致相符，應可採信。又聲請人名
    下僅有機車兩輛（一輛代步，一輛已損毀）、富邦人壽保單
    兩份、下營郵局存款餘額97元、無債務人，而無其他財產，
    此有聲請人提出之債務人清冊、全國財產總歸戶財產查詢清
    單、下營郵局存摺影本、富邦人壽保單資料、機車行照等件
    在卷可憑（南司消債調字卷第25、37頁；消債清字卷第27、
    37、131-154、157頁），核與聲請人所陳相符。基此，聲請
    人目前償債能力應以其平均每月收入12,500元及富邦人壽保
    單為據。　
(三)按消債條例立法目的係為使不幸陷入經濟困境之人得以清理
    債務、重建生活，並在清理債務過程中能適度保有符合人性
    尊嚴之最低基本生活所需，而非維持債務人過去慣常之寬裕
    生活型態，否則非僅有悖於消債條例之意旨，更係將債務人
    因個人浪費或財務管理失控之風險不當轉嫁予金融機構負擔
    ，顯非公允。故為妥適調整債務人與債權人及其他利害關係
    人間之權利義務關係，保障債權人獲得公平受償，並謀求消
    費者經濟生活之重建復甦機會，法院對於債務人每月必要生
    活費用之數額，自不可僅以債務人之主張為斷，而應參酌消
    債條例第64條之2第1項關於同條例第64條第2項第4款所稱必
    要生活費用之認定標準定之，方屬允洽。次按，債務人必要
    生活費用，以最近一年衛生福利部或直轄市政府所公告當地
    區每人每月最低生活費1.2倍定之，消債條例第64條之2第1
    項定有明文。復按債務人為使其有經濟復甦更生之機會，自
    應以誠實及信用之原則面對自己之債務，積極勉力謀求更生
    償債方案，除應積極開源努力勤奮工作以增加收入償還債務
    外，尚須節流儉樸其生活需求而適當控制其生活費用支出，
    以達成勉力履行債務。而參酌臺南市110年度之每人每月最
    低生活費為13,304元，該生活費標準係按照政府最近1年平
    均每人消費支出（包括食品費、衣著鞋襪費、房租水電費、
    家居管理費、醫療保健費、交通通訊費、娛樂教育費及雜項
    支出）百分之60訂定，故消債條例事件之債務人每月生活費
    標準，自堪以最近1年衛生福利部或直轄市政府所公告當地
    區每人每月最低生活費1.2倍即15,965元計之【計算式：13,
    304×1.2＝15,965，元以下四捨五入】。聲請人陳報其個人每
    月生活必要費用約12,300元，該金額未逾前開每月生活費標
    準15,965元之範圍，應認聲請人主張其每月個人生活必要支
    出為12,300元，尚屬合理。
(四)再按受扶養者之必要生活費用，準用第1項規定計算基準數
    額，並依債務人依法應負擔扶養義務之比例認定之，消債條
    例第64條之2第2項定有明文。查聲請人之長女98年8月14日
    出生，為未成年人，未申請社會補助，有聲請人提出之戶籍
    謄本可稽（南司消債調字卷第49-51頁；消債清字卷第47-48
    頁），應認該長女有受聲請人及配偶共同扶養之必要，且其
    生活費標準，依前開規定，應以臺南市政府公告之110年度
    臺南市每人每月最低生活費用13,304元之1.2倍即15,965元
    為限，並依法由聲請人及配偶共同負擔。依此計算之結果，
    聲請人每月扶養子女之扶養費用應以7,982‬元(計算式：15,
    965元×1/2＝7,982‬元，元以下四捨五入)為上限。是聲請人
    主張給付未成年子女每月扶養費2,500元，未逾上開計算之
    金額，核屬適當，應堪採信。
(五)綜上各情，聲請人名下僅有機車兩輛（一輛代步，一輛已損
    毀）、富邦人壽保單兩份、下營郵局存款餘額97元，於早餐
    店打工，平均每月收入約為12,500元，扣除聲請人自己必要
    生活費用12,300元及給付未成年子女每月扶養費2,500元後
    ，已無餘額。參之債權人陳報債權金額合計5,166,110元，
    審酌聲請人之財產狀況及收入情形，顯然無法繼續清償債務
    。　　
四、綜上，依債務人之收入財產及必要生活支出之情形，已達不
    能清償債務之程度；債務人係一般消費者，未曾從事營業，
    亦曾踐行前置調解程序而調解不成立，且未經法院裁定開始
    更生或清算程序或宣告破產，有本院民事紀錄科查詢表在卷
    可憑（消債清字卷第51頁），復查無消債條例第6條第3項、
    第8條或第82條第2項所定駁回清算聲請之事由存在，則聲請
    人聲請清算，於法有據，爰裁定如主文所示。
五、末按，法院裁定開始更生或清算程序後，得命司法事務官進
    行更生或清算程序，必要時得選任律師、會計師或其他適當
    之自然人或法人一人為監督人或管理人，消債條例第16條第
    1項定有明文。本件既經本院裁定開始清算程序，爰併依前
    開規定，命司法事務官進行清算程序。
中　　華　　民　　國　　111 　 年　  1  　月　　13    日
                  民事第一庭   法  官　盧亨龍
以上正本係照原本作成。
本裁定不得抗告。
本裁定已於111年1月13日下午4時公告。　　　　　　　　
中　　華　　民　　國　　111 　年　　1 　　月　　13　　日
                               書記官  謝婷婷